臺灣臺中地方法院民事判決
110年度訴字第2788號
原      告  廖裕一  
訴訟代理人  翁晨貿律師
被      告  廖春助  
兼  訴  訟
代  理  人  廖益楷  

上列當事人間請求拆屋還地等事件，本院於民國111年6月16日言
詞辯論終結，判決如下：
    主      文
原告之訴及假執行之聲請均駁回。
訴訟費用由原告負擔。
    事實及理由
壹、程序方面：
    按訴狀送達後，原告不得將原訴變更或追加他訴，但請求之
    基礎事實同一者，不在此限，民事訴訟法第255條第1項第2
    款定有明文。原告原起訴請求被告廖春助應將坐落臺中市○○
    區○○段000000地號土地（下稱系爭土地）上未辦保存登記建
    物拆除，並將占用之土地返還予原告，嗣於民國111年3月31
    日具狀追加廖益楷為備位被告，並更正聲明如下述原告聲明
    欄所示（見本院卷第85至87頁），核與原起訴之請求係基於
    同一原因事實，合於上開規定，應予准許。
貳、實體方面：　　
一、原告主張：
　㈠系爭土地為原告所有，遭他人於系爭土地上興建門牌號碼不
    詳之土造平房（下稱系爭建物），而無權占有系爭土地，系
    爭建物同時坐落系爭土地及同段3124-13地號土地（下稱312
    4-13地號土地），被告廖春助買受3124-13地號土地，據聞
    系爭建物為被告廖春助前手出賣人所建，依買賣權利繼受關
    係，被告廖春助應對系爭建物有事實上處分權，爰依民法第
    767條第1項規定及不當得利之法律關係，先位請求被告廖春
    助拆除系爭建物無權占有系爭土地部分，並以系爭土地申報
    地價年息10%計算，請求被告廖春助給付占有系爭土地相當
    於租金之不當得利。如認被告廖春助非系爭建物之事實上處
    分權人，因被告廖益楷前曾以原告撿拾系爭建物屋頂瓦片之
    行為，向臺灣臺中地方檢察署提起毀損告訴，並主張系爭建
    物為其所有，爰備位請求被告廖益楷拆除系爭建物無權占有
    系爭土地部分，及給付原告相當於租金之不當得利等語。
　㈡並先位聲明：⒈被告廖春助應將坐落系爭土地上之系爭建物拆
    除，並將系爭土地返還予原告。⒉被告廖春助應給付原告新
    臺幣（下同）5萬0,400元，及自起訴狀繕本送達翌日起至清
    償日止，按週年利率5%計算之利息。⒊被告廖春助應自起訴
    狀繕本送達翌日起至系爭建物拆除並返還系爭土地之日止，
    每月給付原告840元。⒋願供擔保，請准宣告假執行。
　  暨備位聲明：⒈被告廖益楷應將坐落系爭土地上之系爭建物
    拆除，並將系爭土地返還予原告。⒉被告廖益楷應給付原告5
    萬0,400元，及自起訴狀繕本送達翌日起至清償日止，按週
    年利率5%計算之利息。⒊被告廖益楷應自起訴狀繕本送達翌
    日起至系爭建物拆除並返還系爭土地之日止，每月給付原告
    840元。⒋願供擔保，請准宣告假執行。
二、被告2人則以：被告廖春助於101年間購買3124-13地號土地
    時其上已有系爭建物，系爭建物為前後2間，2間並未相通，
    出售3124-13地號土地之人並未告知被告廖春助該地上為何
    會有系爭建物，被告2人對於系爭建物並無任何權利或事實
    上處分權，原告於77年受贈取得系爭土地至今，系爭建物之
    牆壁曾數次由鄰近特定人士整修補強，並布置裝置藝術，原
    告允許他人使用系爭土地上之系爭建物，原告方為系爭建物
    之事實上處分權人，而非101年間始購入3124-13地號土地之
    被告廖春助，偵查卷內容與系爭土地無關等語，資為抗辯。
    並聲明：㈠原告之訴及假執行之聲請均駁回。㈡如受不利判決
    ，願供擔保請准宣告免為假執行。
三、兩造不爭執事項（見本院卷第128頁）：
  ㈠系爭土地為原告所有，系爭土地部分與3124-13地號土地相鄰
    ，3124-13地號土地則為被告廖春助所有。
　㈡系爭土地上有前後兩間一層樓之土造建物（即系爭建物），
    系爭建物占用系爭土地之面積經臺中市中興地政事務所測量
    為20平方公尺。
　㈢被告廖春助於101年10月25日以買賣為原因登記為3124-13地
    號土地所有權人。
四、得心證之理由：
　㈠原告主張系爭土地為其所有，系爭建物占用系爭土地如附圖
    所示編號A部分面積20平方公尺，及系爭建物為未辦保存登
    記建物之事實，為被告所不爭執，且有系爭土地登記謄本、
    地籍圖謄本、現場照片附卷可稽（見中簡卷第23至29頁），
    並經本院會同臺中市中興地政事務所人員至現場履勘測量屬
    實，製有勘驗筆錄、現場照片（見本院卷第37至51頁），及
    臺中市中興地政事務所檢送如附圖所示之土地複丈成果圖可
    參（見本院卷第53至55頁），堪信為真。
  ㈡原告先位主張被告廖春助對系爭建物有所有權或事實上處分
    權，為被告所否認，並以前詞為辯，則依民事訴訟法第277
    條規定，應由原告就上開主張負舉證之責任。經查，原告主
    張被告廖春助對系爭建物有所有權或事實上處分權，無非以
    系爭建物同時坐落系爭土地及被告廖春助所有之3124-13地
    號土地為依據，惟被告廖春助係於101年10月25日以買賣為
    原因登記取得3124-13地號土地之所有權，依臺中市地籍異
    動索引可知，3124-13地號土地係由被告廖春助向中華民國
    買受（見本院卷第77頁），而原告則係於77年5月6日以贈與
    為原因登記取得系爭土地所有權，原告取得系爭土地之時間
    ，遠早於被告廖春助購買3124-13地號土地之時間，自不能
    僅憑系爭建物同時坐落系爭土地及3124-13地號土地為由，
    即認被告廖春助為系爭建物之所有權人或事實上處分權人。
    況原告主張據聞系爭建物為被告廖春助前手出賣人所建，依
    買賣權利繼受關係，被告廖春助對系爭建物有事實上處分權
    乙節，既為被告否認，亦無證據證明之，則原告主張被告廖
    春助為系爭建物之所有權人或事實上處分權人，尚無足採。
　㈢原告備位主張系爭建物為被告廖益楷所有，亦為被告所否認
    。查原告係以被告廖益楷於偵查中曾表示系爭建物為其所有
    ，以原告撿拾系爭建物之屋頂瓦片為由，對原告提出毀損告
    訴，而認被告廖益楷為系爭建物之所有權人，然被告廖益楷
    於警詢中稱：因我的住宅（臺中市○○區○○○○巷00號）的瓦片
    遭人破壞，故至所提告等語（見偵查卷第15頁），於偵查中
    稱：是我祖厝瓦片被破壞，不知道廖裕一有無所有權等語（
    見偵查卷第44頁），參酌偵查卷所附現場照片，雖與系爭建
    物照片大致相同（見偵查卷第25頁、中簡卷第27頁、本院卷
    第43頁），惟被告廖益楷於本院審理時已否認系爭土地上之
    系爭建物為其所有，是否能以其於警詢、偵查中所述，認定
    其為系爭建物之所有權人或事實上處分權人，非無疑義。原
    告復未舉證證明被告廖益楷為系爭建物之所有權人或事實上
    處分權人，則原告主張系爭建物為被告廖益楷所有，亦無足
    採。
　㈣依原告所提證據，尚難認被告廖春助或廖益楷就系爭建物有
    所有權或事實上處分權，被告2人就系爭建物自無拆除之權
    能，原告依民法第767條第1項規定，先位請求被告廖春助、
    備位請求被告廖益楷拆除系爭建物，即屬無據。又本件既無
    法認定被告2人有以系爭建物占用系爭土地之情形，則原告
    請求被告2人給付相當於租金之不當得利，自無理由。
五、綜上所述，原告未舉證證明被告廖春助或廖益楷就系爭建物
    有所有權或事實上處分權，自不得請求被告廖春助或廖益楷
    拆除系爭建物。從而，原告依民法第767條、第179條之規定
    ，先位請求被告廖春助、備位請求被告廖益楷拆除系爭建物
    ，將系爭土地返還予原告，及給付原告起訴前回溯5年之不
    當得利5萬0,400元，並自起訴狀繕本送達翌日起至拆除系爭
    建物返還系爭土地之日止，按月給付原告840元，均無理由
    ，應予駁回。原告之訴既經駁回，其假執行之聲請，亦失所
    依據，併予駁回。
六、本件事證已臻明確，兩造其餘攻擊防禦方法及證據，核與判
    決之結果不生影響，爰不一一論列，併此敘明。
七、訴訟費用負擔之依據：民事訴訟法第78條。
中　　華　　民　　國　　111 　年　　7 　　月　　21　　日
                  民事第一庭    法  官  廖欣儀
正本係照原本作成。
如對本判決上訴，須於判決送達後20日內向本院提出上訴狀。如
委任律師提起上訴者，應一併繳納上訴審裁判費。
中　　華　　民　　國　　111 　年　　7 　　月　　22　　日
                                書記官  李俊毅